【裁判字號】    90,上易,318
【裁判日期】    900320
【裁判案由】    詐欺
【裁判全文】
臺灣高等法院刑事判決                              九十年度上易字第三一八號
    上  訴  人
    即  被  告  乙○○
右上訴人因詐欺案件，不服臺灣板橋地方法院八十九年度易字第八六七號，中華民國
八十九年十一月三十日第一審判決（起訴案號：臺灣板橋地方法院檢察署八十八年度
偵字第二二一六○號）提起上訴，本院判決如左：
    主  文
上訴駁回。
乙○○緩刑貳年。
    事  實
一、乙○○基於意圖為自己不法之所有之概括犯意，連續於(一)民國八十八年六月初，
    在臺北縣三重市○○街四十號一樓丙○○、甲○○夫婦經營之日用品店內，向丙○○、甲○○佯稱願為渠辦理該商店之負責人變更登記程序，並誑丙○○、甲○○以「經向主管稅捐機關查詢，上開日用品店之前手唐麗花積欠『娛樂稅』，務
    須完納該等稅款始得辦理負責人變更登記」等語，致丙○○、甲○○陷於錯誤，
    乃由甲○○於同年月七日，在上址交付新台幣（下同）五萬元予乙○○，復於同
    月二十五日，在同縣市○○路郵局，匯款九千五百元入乙○○設於郵局之帳戶內
    （局號：０００一五五之七號，帳號：０九三二六九之六號），乙○○詐得此部
    分款項計五萬九千五百元。(二)八十八年六月七日至同年月二十五日間之某日，乙○○延續上開概括犯意，明知其無清償能力，竟匿其無欲清償借款之真意，在上
    址，向甲○○『詐借』五千元，致甲○○陷於錯誤，如數交付予乙○○。(三)八十
    八年六月間某日，乙○○在上址丙○○、甲○○夫婦經營之日用品店內獲悉丙○○因擺設電動賭博機具，經警方移送臺灣板橋地方法院檢察署偵辦，竟延續上開
    概括犯意，誑丙○○、甲○○以「不用到地檢署開庭就可以易科罰金三萬五千元
    」等語，並願意主動為丙○○辦理相關事宜，使不諳法律程序之丙○○陷於錯誤
    ，而由甲○○於同年六月下旬某日，在上址交付一萬五千元予乙○○，復於同月
    三十日至前開郵局，匯款五千元至乙○○前開帳戶內。嗣因乙○○始終未辦妥商
    店負責人名義變更登記，復未主動前往上址說明，終至聯絡未著，丙○○、甲○○夫婦始悉受騙。
二、案經被害人丙○○訴由臺北縣警察局三重分局報告臺灣板橋地方法院檢察署檢察
    官偵查起訴。
    理  由
一、右揭事實，業據上訴人即被告乙○○於原審審理時自白：「（對起訴書之犯罪事
    實有何意見？）沒有意見，我引用之前所述，也的確有起訴書所載之事。」、「
    （是否在八十八年六月間說要為告訴人辦理商店負責人變更登記？）有，被害人
    也有交給我五萬元，又匯給我九千五百元。」、「（後來你是否幫他們辦理？）
    沒有」、「（是否向甲○○借五千元？）有」、「（在林彩安收到傳票，是否就
    知他被移送地檢署）知道」、「（是否有跟被害人說，他不用到地檢署就可易科
    罰金？）有」、「（這案你是否有收到二萬元？）多少我忘了，我有收錢，我沒
    有律師資格」等語，核與被害人甲○○於檢察官偵訊時指訴：第一次給現金五萬
    元是辦負責人變更及繳納娛樂稅，被告說有去稅捐處查，因為有欠稅，需繳清稅
    ，才能變更負責人，... 第二次是因被告要賣日本料理，錢不夠，才向我們借五
    千元，第三次的一萬五千元，是因為我們收到板檢第一次賭博偵查傳票後，被告
    說可以易科罰金三萬五千元，伊沒有那麼多現金，才給被告一萬五千元，第一次
    匯款是辦負責人變更，被告說事情沒辦完，所以要再匯款，第二次匯款則是之前
    易科罰金的現金不夠，被告說先幫伊墊，伊才再匯給被告等語；告訴人丙○○於
    偵訊時指訴：伊不清楚甲○○給錢之過程，但被告當時確有說要幫我們辦事，但
    後來就聯絡不到被告等語之情節相符，並有被告書立之切結書影本一紙、被告致
    告訴人夫婦之信件影本一件、匯款單影本二紙附卷可稽。復以被告致告訴人夫婦
    之信件所載：「彭先生、彭太太：很抱歉，騙了你們夫妻倆那麼久，....」等語
    觀之，堪認被告自始即有為自已不法之所有之詐欺意圖，其自白與事實相符。本
    件事證明確，被告犯行堪以認定。
二、核被告乙○○所為，係犯刑法第三百三十九條第一項之詐欺取財罪。其先後三次
    詐欺取財犯行，時間緊接，構成要件相同，顯係基於概括犯意而反覆為之，應依
    連續犯之規定論以一罪，並依法加重其刑。
三、原審認被告罪證明確，適用刑法第五十六條、第三百三十九條第一項，罰金罰鍰
    提高標準條例第一條前段之規定，並審酌被告犯罪之動機、目的、詐欺取財之數
    額、犯罪所生損害、犯後清償部份款項予被害人甲○○暨犯罪後之態度等一切情
    狀，量處有期徒刑八月。認事用法，核無不合，量刑亦屬適當。被告上訴意旨認
    其已將詐欺之款項清償予被害人，惟原判決仍判處罪刑，而指摘原判決不當，為
    無理由，應予駁回。末查，被告乙○○未曾受有期徒刑以上刑之宣告，有本院被
    告全國前案紀錄表附卷可稽，其詐騙金額合計僅八萬餘元，犯罪情節及所造成被
    害人之損失，尚非重大，被告犯罪後已於原審清償八萬元予被害人，此經被害人
    甲○○於本院九十年二月二十六日訊問時證述屬實，且被告於本院同日訊問時亦
    當庭提出一萬元現金欲清償被害人，惟被害人認所賠償之數額不足，而不願接受
    等情，亦有訊問筆錄在卷可稽，足認被告犯罪後已真摯悔悟，況被告現已懷胎九
    月以上，並隨時有分娩之可能，此有王立德婦產科醫院九十年三月三日德（90）
    字第四二號診斷證明書一紙附卷可稽，經此教訓，今後必知慎戒而無再犯之虞，
    本院認其所宣告之刑，以暫不執行為適當，爰併予宣告緩刑二年，以勵自新。
據上論斷，應依刑事訴訟法第三百六十八條，刑法第七十四條第一款，判決如主文。
本案經檢察官劉斐玲到庭執行職務。
中      華      民      國    九十    年      三      月     二十     日
                              臺灣高等法院刑事第 十五 庭
                                  審判長法  官  房阿  生
                                        法  官  胡  泉  田
                                        法  官  雷  元  結
右正本證明與原本無異。
不得上訴。
                                        書記官  梁  雅  華
中    華    民    國     九十     年      三        月     二十         日
附錄：本案論罪科刑法條全文
附錄本案論罪科刑法條：
刑法第三百三十九條：
意圖為自己或第三人不法之所有，以詐術使人將本人或第三人之物交付者，處五年以
下有期徒刑、拘役或科或併科一千元以下罰金。
以前項方法得財產上不法之利益或使第三人得之者，亦同。
前二項之未遂犯罰之。


司法院資訊處製作；財團法人民間司法改革基金會備份。
